臺灣板橋地方法院刑事判決　　　　　　　 94年度易字第173號
公　訴　人　臺灣板橋地方法院檢察署檢察官
被　　　告　丙○○原名張玉貞.
選任辯護人　蕭佳灶律師
　　　　　　游香瑩律師
　　　　　　林良財律師
被　　　告　戊○○
上列被告等因詐欺等案件，經檢察官提起公訴（92年度偵字第14
975 號、第16507號、93年度偵字第14044號），本院判決如下：
    主  文
丙○○、戊○○均無罪。
    理  由
一、公訴意旨略以：
  (一)被告丙○○與蕭永昌（另案偵辦中）原係夫妻關係（現已離
    婚），其2 人共同基於意圖為自己不法所有之概括犯意聯絡
    ，向泉光染整有限公司（下稱泉光公司，代表人為乙○○）
    租用泉光公司所有坐落在臺北縣樹林市○○街212 巷2 號之
    廠房、辦公設備及機器等廠房內整體財物（詳如泉光公司民
    國91年12月31日之財產目錄表所載），經營惠強染整有限公
    司（下稱惠強公司，代表人張淡；張淡部分，已於93年度偵
    字第14044 號案件中，另為不起訴處分），從事染整加工事
    業。惟被告丙○○均未付足約定之租金，積欠泉光公司租金
    共約新台幣（下同）666 萬元（按：被告丙○○積欠租金部
    分，檢察官並未認定成立詐欺，非屬起訴範圍，此經公訴檢
    察官於本院94年5 月4 日準備程序中當庭陳明在卷）。被告
    丙○○另於91年間，另向泉光公司誆稱急需資金云云，泉光
    公司因而陷於錯誤，以泉光公司在彰化銀行三重分行原有信
    用額度，貸得900 萬元，供彼2 人用度，惟被告丙○○於支
    付約100 萬元本息後，即拒不支付彰化銀行之貸款本息。其
    後，為擴充機器設備，由蕭永昌向乙○○佯稱：日後不再經
    營時，新購機器全部留下云云，致乙○○陷於錯誤，應允廠
    房內機器全部任意換新，其中泉光公司原有之定型機2 台，
    因而於89年、90年間，由蕭永昌與被告丙○○出售，得款每
    台200 餘萬元，共計400 餘萬元，抵作新購機器之訂金一部
    分，其餘機器亦由彼2 人陸續換新，得款供己用度，予以侵
    占入己。惟尚有脫水機1 台、捲布機2 台、高溫桶2 台、舊
    馬達數個及其他廠房內不明物品並未換新，卻於92年5 月21
    日本院因保嘉實業有限公司聲請民事強制執行，拍賣其中8
    部機器即「雙液流高壓高速染色機」6 台與定型機（含鍋爐
    及上將水機）2 台，民事強制執行程序完畢後，被告丙○○
    與蕭永昌竟基於意圖為自己不法之所有，對於其餘廠房內未
    遭拍之財物（名稱及數目不詳），亦趁機全數搬移，予以侵
    占入己，徒留廠房空屋。
  (二)被告丙○○與知情之被告戊○○均明知自己無意支付貨款，
    2 人共同基於意圖為自己不法所有之概括犯意聯絡，另在向
    泉光公司承租廠房機器整體所在之上址，又設立「煜宇染整
    有限公司」（下稱煜宇染整公司，實則已於91年8 月5 日更
    名為煜宇企業公司，又於92年3 月24日由經濟部廢止公司登
    記），由被告戊○○出任名義負責人，仍由被告丙○○為實
    際負責人。自91年6 月3 日起迄至同年10月23日之期間，被
    告丙○○以惠強公司及煜宇公司名義，向中美聯合實業有限
　　公司（下稱中美公司，代表人甲○○）訂購分散性染料，所
　　訂購數量逐月增加，共價值626 萬438 元，致中美公司陷於
    錯誤，誤信惠強公司及煜宇公司榮景可期，陸續如數出貨。
    及至中美公司依約請款時，被告丙○○竟以已遭廢止登記之
    煜宇染整公司代表人被告戊○○名義，於91年8 月12日、同
    年9 月2 日、同年10月2 日簽發面額均為57萬3,577 元之支
    票5 紙及於同年10月18日簽發面額118 萬200 元之支票1 紙
    ，6 紙支票面額共計384 萬8,085 元，分6 個月分期抵付其
    中部分貨款；其餘貨款195 萬900 元則既未支付，復未簽發
　  支票抵付，迭經催討，置之不理。至已簽發之支票（其中票
　　號QG0000000 號支票1 紙，業經被告丙○○收回，惟未另開
    支票予中美公司），屆期均因存款不足及拒絕往來，慘遭退
    票。中美公司經銀行通知退票後，立即拒絕供貨，始知受騙
    。
  (三)被告丙○○與戊○○2 人，又承前同一概括犯意聯絡，自91
    年7 月22日起迄至91年10月25日止，向「佳億塑膠工業有限
    公司」（下稱佳億公司，代表人丁○○），以惠強公司名義
    電話訂購塑膠袋，期間因訂購數量大，惠強公司營運正常，
    依推估營業額高達1 千萬元，致佳億公司陷於錯誤，陸續如
    數出貨予被告丙○○所營公司，出貨塑膠袋總價含稅共19萬
    3,305 元。佳億公司依約請款時，被告丙○○明知已無支票
    存款，竟仍以煜宇染整公司代表人被告戊○○名義簽發支票
    2 紙（票號QG0000000 號、QH0000000 號），以抵付同年7
    、8 月之貨款，惟支票屆期提示，均未獲兌現。其後，再經
    佳億公司催討貨款，被告丙○○則以換票為由，騙回票號QG
    0000000 號之支票後，置之不理，另紙支票亦因存款不足，
    遭退票。其後，被告丙○○連同同年9 、10月之貨款，拒不
    付款，亦未簽發支票抵付，佳億公司未收得分毫貨款，始知
    受騙。
  (四)因認被告丙○○於前揭(一)、(二)、(三)所示部分，均係涉有刑法
    第339 條第1 項之詐欺取財罪嫌，另於前揭(一)所示部分，則
    復涉刑法第335 條第1 項之侵占罪嫌；被告戊○○於前揭(二)
    、(三)所示部分，均係涉有刑法第339 條第1 項之詐欺取財罪
    嫌。被告丙○○與蕭永昌就前揭(一)所示之詐欺取財罪嫌及侵
    占罪嫌，有犯意聯絡與行為分擔，為共同正犯；被告丙○○
    與被告戊○○就前揭(二)、(三)所示之詐欺取財罪嫌，有犯意聯
    絡與行為分擔，亦為共同正犯。
二、公訴意旨認被告丙○○、戊○○涉有前揭犯行，係以：(1)被
    告丙○○之警詢及偵查中供述；(二)被告戊○○之警詢時供述
    ；(三)告訴人即泉光公司代表人乙○○之警詢及偵查中之指訴
    ；(四)告訴人中美公司之警詢及偵查中指訴；(五)證人即中美公
    司業務經理己○○之警詢及偵查中供述；(六)告訴人佳億公司
    負責人丁○○之警詢及偵查中指訴；(七)證人許見富之偵查中
    供述；(八)證人即被告丙○○之夫蕭永昌之偵查中供述；(九)泉
    光公司之土地建物所有權狀影本、泉光公司之91年12月31日
    之財產目錄表、房屋租賃契約書、被告租用泉光公司廠房空
    無一物之狀況照片數幀、泉光公司指訴遭侵占之財物一覽表
　　及（彰化銀行貸款時拍照存證）照片影本數幀；(十)本院之執
    行卷宗節本（拍賣惠強公司所有之機器共8 部）；(十一)告訴人
    佳億公司之出貨明細表1 份；(十二)被告丙○○以戊○○名義簽
    發之支票及退票理由單；(十三)被告戊○○之出入境資料；(十四)告
    訴人中美公司之出貨明細表及出貨單；(十五)告訴人中美公司提
    出之其與被告丙○○所營之煜宇公司、惠強公司交易過程、
    煜宇公司之訂貨數量表、惠強公司訂貨數量表；(十六)被告丙○○以被告戊○○名義簽發之支票5 紙及各退票理由單；(十七)惠
    強公司、煜宇染整公司、煜宇企業公司之公司登記設立及變
    更登記資料；(十八)經濟部函覆中美公司有關煜宇企業公司廢止
    登記原因；(二十)臺北國際商業銀行西盛分行函文及其附件即煜
    宇染整公司退票紀錄及往來明細資料等證據資料，為其主要
    論斷之依據。
三、訊據被告丙○○堅決否認有何公訴人所指之犯行，辯稱：(一)
    因91年間景氣不好，我確實於91年2 、3 月間有向泉光公司
    借貸900 萬元，希望藉此經營好惠強公司，以渡過此段時期
    ，當時約定每月開票給泉光公司負責人乙○○攤還，共計54
    個月要還清，我還了約100 萬元，一直還到92年5 月21日惠
    強公司遭法院拍賣前，嗣因惠強公司遭法院拍賣，我無法再
    經營，遂無法還泉光公司錢；(二)拍賣當日乙○○自己在場，
    我於當日傍晚才進公司，之後就未再進公司，我沒有將未遭
    拍賣的東西搬走，至於蕭永昌有無去搬，我不清楚，我們已
    在90年8 月離婚，離婚後就沒有往來，拍賣當時蕭永昌已經
    不在我公司任職。至於廠房內舊機器換新部分，我不是把舊
    機器拿去賣，而是購買新機器時，用來折抵在新購機器上面
    ，實際上我沒有得到任何款項，此部分亦係由蕭永昌處理的
    ，當時乙○○也同意我們如此處理。我們本來要將新機器登
    記在泉光公司名下，貸款由我們來付，但乙○○擔心還有貸
    款，才不願意用泉光公司的名義來買，後來就改約定如以後
    我們不做了，就將所購買的機器過戶到泉光公司名下；(三)我
    確實有以惠強公司及煜宇公司的名義向中美公司購買分散性
    染料，後來確實有簽發57萬3,577 元支票4 紙及37萬3,577
    元、118 萬200 元支票各1 紙給中美公司，也確實均未兌現
    ，另外也有100 多萬元的貨款沒有開支票，也未支付，但這
    是因為當時經營不善，我有與中美公司的業務談延期及分期
    ，將金額縮小及延期，但尚未談成前，廠房就遭法院拍賣了
    ，所以無法談成，之後我還是有以電話和他們聯絡，並無一
    開始就不付款的意思。其實一開始我陸續有支付中美公司貨
    款200 多萬元，但後來因為紡織業不景氣，訂單量減少，才
    會積欠中美公司貨款。戊○○只是將名字借給我開公司，才
    得以開立支票帳戶，她完全沒有參與實際經營，沒有任何詐
    欺的意思，此部分與她無關；(四)我公司原本塑膠袋的廠商不
    是佳億公司，公司小姐把原廠商換成佳億公司，我原本不清
    楚，直到91年9 月小姐拿帳單給我看時，我才知道。只簽發
    給佳億公司2 張支票，是因為後來支票已經開完，無法再簽
    發支票。我不是不付貨款，而是因為那時公司經營不善，所
    以才無力支付等語。
四、按「犯罪事實應依證據認定之，無證據不得認定犯罪事實」
    、「不能證明被告犯罪者，應諭知無罪之判決」，刑事訴訟
    法第154 條第2 項、第301 條第1 項分別定有明文。申言之
    ，犯罪事實之認定應憑證據，如未能發現相當證據，或證據
    不足以證明，自不能以推測或擬制之方法，作為裁判基礎（
    最高法院40年台上字第86號判例意旨參照）；且認定犯罪事
    實所憑之證據，雖不以直接證據為限，間接證據亦包括在內
    ，然而無論直接證據或間接證據，其為訴訟上之證明，須於
    通常一般之人均不致有所懷疑，而得確信其為真實之程度者
    ，始得據為有罪之認定，倘其證明尚未達到此一程度，而有
    合理之懷疑存在而無從使事實審法院得有罪之確信時，即應
    由法院為諭知被告無罪之判決（最高法院76年台上字第4986
    號判例意旨參照）。再者，檢察官對於起訴之犯罪事實，仍
    應負提出證據及說服之實質舉證責任。倘其所提出之證據，
    不足為被告有罪之積極證明，或其指出證明之方法，無從說
    服法院以形成被告有罪之心證，基於無罪推定之原則，自應
    為被告無罪判決之諭知（參照最高法院92年台上字第128 號
    判例意旨）。
五、經查：
  (一)公訴意旨(一)之部分：
    1.被告丙○○固坦承向泉光公司借貸900 萬元，僅清償100
      萬元左右之事實，惟否認有何詐欺犯行，辯稱當時因景氣
      不佳，惠強公司營運不善，才向泉光公司借款，嗣因廠房
      設備遭法院拍賣，始無法繼續清償等情，此核與證人即告
      訴人泉光公司之代表人乙○○於本院審理時所證：被告丙○○當時說公司週轉不靈，叫我借錢給她，我想她只是一
      時困難，同時又拿出2 棟房子的所有權狀給泉光公司前董
      事長陳葉秀鳳抵押，且因為被告丙○○租廠房已經5 、6
      年了，所以我才會到銀行辦理貸款借她，她後來有支付10
      0 多萬元，其他的都沒有支付等語大致相符（參見本院94
      年7 月6 日審判筆錄第8 頁），且觀諸卷附乙○○所出具
      之同意書影本1 紙（參見92年度偵字第14975 號卷第183
      頁），其上亦記載「.. ...... 惠強公司目前『經營困難
      』，銀貸部分目前先繳利息，本金延後攤還...... 」 等
      語，復屬吻合。足見被告丙○○當初向泉光公司借款之初
      ，已向乙○○等人表明借款的原因係因為惠強公司經營困
      難及週轉不靈，並未刻意隱瞞惠強公司當時財務困窘之狀
      況，而乙○○等人業已明瞭此情，仍基於信任被告丙○○
      ，而願意借款給惠強公司，自難認被告丙○○有何施用詐
      術可言。
    2.其次，被告丙○○於借款之後，迄今雖仍未全數清償，但
      其間亦有陸續清償100 餘萬元，已如前述，則其於借款之
      初究否即有意圖不法所有之詐欺犯意，自非無疑。況衡以
      企業之經營，盈虧本無一定，遇有經濟不景氣或特殊事故
      （如資金週轉不靈等），常影響企業之經營，此乃眾所周
      知之事，無人能預見將來經營情況，倘能預見將來經營不
      善，又有何人願意耗資繼續經營？此種風險泉光公司當無
      不知之理。是被告丙○○辯稱因景氣不佳、營運不善始借
      款，最後仍因經營不善，遭法院拍賣廠房設備（按：有關
      法院拍賣惠強公司廠房設備乙事，業經本院依職權調閱本
      院91年度執字第17029 號民事執行案卷查核屬實），始無
      法償還積欠泉光公司之債務等情，即難認有違常情。自難
      僅執被告丙○○事後未清償全部借貸債務，即認被告丙○○在向泉光公司借款之初，即存有意圖自已不法所有之詐
      欺犯意。反觀泉光公司之乙○○等人既明知商界投資風險
      大，且知被告丙○○週轉困難、營運不善，當能預期被告
      丙○○恐有無法如期返還借款之風險，其猶仍借款予被告
      丙○○，是其在借款之初是否已陷於錯誤，亦非無疑。
    3.再者，被告丙○○雖坦承有將前揭廠房內原屬泉光公司所
      有之舊機器設備出售之事實，惟否認有何侵占之犯行，辯
      稱：將舊機器出售，是為了換新機器，其並未獲得任何款
      項，且舊機器出售係折抵購買新機器的款項，此係經乙○○同意，同時雙方約定將來惠強公司不營業時，會將新機
      器留在廠房內給泉光公司等語。證人乙○○於本院審理時
      亦證稱：「（問：後來廠房內的機器是否全部換新？）都
      換新了，但全部都被搬走了」等語（參見前開審判筆錄第
      8 、9 頁）；其於偵查中亦指稱：「是陳葉秀鳳之夫陳進
      福與我同往出租之廠房，與蕭永昌見面，同意蕭永昌賣機
      器，將所賣機器所得款項，由蕭永昌再去買新機器，但機
      器全放在原廠房內，蕭永昌說不會搬走，但沒想到被拍賣
      ，也沒有保障我方權利之作法...... 」 等語（參見前開
      偵查案卷第72頁），均核與被告丙○○所辯相符。此外，
      復參以卷附之轉帳傳票影本2 份及報價單影本1 紙所載（
      參見前開偵查案卷第200 、202 、213 頁），惠強公司亦
      確有將所出售之舊機器設備折抵新購機器款項之若干紀錄
      ，益見被告丙○○所辯乙節不無可信之處。可知被告丙○○乃係買新換舊、以舊抵新（換掉舊機器，購買新機器，
      並以出售舊機器折抵購買新機器之款項），此亦經泉光公
      司方面同意無訛，而被告丙○○既係將舊機器出售款項折
      抵購買新機器之款項，其容無意圖不法所有之可言。況被
      告丙○○等人既願意將較為高價之新購機器於日後移轉給
      泉光公司，又豈會再意圖不法牟取泉光公司原廠房內較為
      低價之舊有機器設備？此顯與常情不符，尤屬至明之理。
      至證人乙○○固認新購機器遭法院拍賣，被告丙○○等人
      並未依約保障泉光公司之權益，此或屬為真，然此或因惠
      強公司嗣後因營運不善，始遭其他債權人聲請法院強制拍
      賣廠房內之設備，業如前述，自難執此即推認被告丙○○
      等人當初對廠房內原有之舊機器予以處分有何不法意圖。
      是以，公訴意旨認被告丙○○與蕭永昌將泉光公司原有之
      定型機2 台出售，得款共計400 餘萬元，抵作新購機器定
      金之一部分乙節，依本院上述說明，被告丙○○既將得款
      400 餘萬元依約充作新購機器款項之一部分，顯無該當侵
      占犯行之餘地。又公訴意旨認被告丙○○與蕭永昌將其餘
      機器陸續換新，得款供己用度，予以侵占入己乙節，依本
      院上述所認，被告丙○○等人乃係將舊機器出售款項，折
      抵所購新機器之款項，並非將舊機器出售款項留供己用，
      是公訴意旨此部分之指述已難認屬為真。而證人乙○○雖
      於偵查中復改稱：除上開2 台定型機外，我們並未約定其
      他舊機器出售的錢可以作為買新機器的一部分，也沒有約
      定賣舊機器的錢如何處理云云（參見前開偵查案卷第134
      頁），然其所證此節，已與其前於偵查中所述不符，是否
      可信已非無疑；況衡以新購機器日後既可歸泉光公司所有
      ，理論上泉光公司業已獲利，則其原有舊機器出售款項如
      約定充作新購機器款項之一部分，衡情亦屬事理之平，是
      雙方應不至未予約定，或執意將舊機器所售款項單獨保留
      而不予折抵，此容與常理不符。故公訴意旨此節所指，亦
      難採認。
    4.公訴意旨復指稱被告丙○○與蕭永昌於本院92年5 月21日
      對前揭廠房內之「雙液流高壓高速染色機」等8 部機器執
      行拍賣完畢後，渠等將其餘廠房內未遭拍賣之財物（名稱
      及數目不詳），亦趁機全數搬移，予以侵占入己云云。惟
      查，依檢察官此部分起訴之犯罪事實，所稱其餘廠房內未
      遭拍賣之財物，並未特定其名稱及數目，自難遽認其所指
      之財物係為何物，則犯罪之標的物既屬不明，本已難認被
      告丙○○有何侵占可言。嗣經本院諭請檢察官補正該特定
      之犯罪標的物，公訴檢察官於本院準備程序中則稱：經由
      偵查檢察官詢問告訴人（即指乙○○而言），其表示自己
      也不清楚有多少財物及哪些財物被侵占，故此部分須待審
      判程序時再詢問告訴人始能確認等情（參見本院94年5 月
      4 日準備程序筆錄）；其後證人乙○○於本院審理時證稱
      ：泉光公司於92年5 月26日所提之執行異議聲請狀第2 頁
      第1 、2 項所列物品（附於本院91年度執字第17029 號民
      事執行案卷第67頁背面），就是被告丙○○搬走的物品（
      參見本院前開審判筆錄第9 頁）。惟查，觀諸泉光公司所
      提之上開執行異議聲請狀所載，係主張其狀內所列物品遭
      「拍定人」（按：即狀內所載之「侯清山」）強行拆下搬
      走，並非指稱係遭被告丙○○等人搬走，則證人乙○○後
      改口證述該等物品係遭被告丙○○等人搬走侵占云云，自
      非無疑。再者，證人乙○○於本院審理時復證稱：被告丙○○搬走脫水機、布車100 多台、鍋爐、破布機等，被告
      丙○○叫流氓來搬走，都由被告丙○○賣掉云云，姑不論
      證人乙○○乃泉光公司之負責人，其之證詞本係以使被告
      丙○○受刑事訴追處罰為目的，本難僅憑其之片面指述，
      即遽認被告丙○○有此犯行；況證人乙○○同時亦證稱：
      我不知道是何人要來搬的，流氓來搬時，說被告丙○○賣
      這些機器要拿50萬元給我，且有拿惠強公司張淡等字眼的
      單子給我看，被告丙○○沒有跟我承認，純粹是流氓講的
      云云（同本院前開審判筆錄第12頁），顯然係以流氓於審
      判外所為之陳述作為依據，然此業經被告丙○○否認在卷
      ，且暫不論流氓於審判外所陳述乙節有無證據能力，單以
      所謂流氓之陳述，亦難遽信渠等所言為真，蓋亦有其他債
      權人唆使流氓前來搶搬廠房機器設備之可能；此外，偵查
      中之同案被告許見富（即原惠強公司廠長，其係以被告身
      分應訊，起訴書誤載為證人）於偵查中則供稱：我印象中
      廠房原有的機器只有1 台舊脫水機及1 台捲布機，被拍賣
      時才被人拖走，現場還有沒壞掉的舊馬達幾個，這些舊馬
      達去哪裡，我不清楚，因為新買主在拆時，不准進場，我
      就沒進去等語（參見92年度偵字第16507 號卷第91頁），
      亦與證人乙○○所述有異，並未言及被告丙○○有何強搬
      侵占泉光公司舊有機器設備之情形。由上以觀，公訴意旨
      此節所認，同難認屬為真。
  (二)公訴意旨(二)之部分：
    1.證人即中美公司業務部經理己○○於本院審理時證稱：惠
      強公司及煜宇公司有向中美公司陸續訂購分散性染料，最
      早交易自91年2 月25日開始，一直到同年10月傳出他們退
      票為止。從91年2 月至同年5 月的貨款，他們均有給付，
      後來6 月份的貨款也有付1 筆20萬元，此後即未再支付貨
      款。合計91年2 月至5 月的貨款，加上同年6 月的那筆20
      萬元貨款，總計給付249 萬2,401 元，未付的貨款則有同
      年6 月份的2 筆57萬3,577 元的支票貨款、同年7 月份的
      2 筆57萬3,577 元和1 筆37萬3,577 元的支票貨款、同年
      8 月份的118 萬200 元的支票貨款及同年9 月份的141 萬
      1,200 元的貨款（未簽發支票）等語（參見本院94年7 月
      6 日審判筆錄第20至23頁）。是依上開證人所證，足見惠
      強公司及煜宇公司並非完全未支付任何貨款，其原先均有
      陸續支付貨款，且所付金額亦高達249 萬餘元，是該公司
      實際負責人丙○○是否確有意圖不法所有之詐欺犯意，已
      非無疑。
    2.其次，依公訴意旨所載，煜宇染整公司雖於91年8 月5 日
      更名為煜宇企業公司，但就前所簽發給中美公司之支票貨
      款，仍有兌現該日之後始到期之若干支票貨款，亦即仍有
      兌現91年8 月20日到期之面額38萬2,636 元支票、91年9
      月20日到期之面額25萬元、20萬元支票及91年9 月30日到
      期之面額34萬6,130 元支票，此同經證人己○○於本院審
      理時證述明確（參見前開審判筆錄第24頁），足見被告丙○○將煜宇染整公司更名為煜宇企業公司，並非係刻意規
      避其應負之責任，自難認被告丙○○有以此為施詐之手法
      。又證人己○○復於本院審理時證稱：一開始他們是以煜
      宇染整公司的名義訂貨，後來到91年6 月1 日他們要求將
      發票改開成惠強公司，企業之間有時會有2 、3 個名字很
      正常。以他們公司的營業規模來看，他們公司每月的交易
      金額是正常的，這是經由推算他們公司營業額若干的結果
      ，因為他們有2 台定型機，且加上傳統每年3 月至10月為
      旺季。以他們公司當時的出貨量來看，他們應該都有用在
      他們公司的生產上。後來在支票沒有兌現後，我們有去他
      們工廠瞭解，但員工也沒有領到薪水，當時他們公司有傳
      出財務困難的消息等語（同前開筆錄第23、24頁）。是依
      該證人所證，足見被告丙○○雖於同址經營惠強公司與煜
      宇公司，但於商場實務上，乃屬正常之舉，其向中美公司
      訂貨亦無異常逐月增加交易數量之情形，依訂貨當時之狀
      況而言，亦屬正常，而被告丙○○向中美公司訂購分散性
      染料，確係用於公司營運，並無蓄意購買中美公司之染料
      後，再以低價轉賣他人之「買空賣空」之行詐手段。故凡
      此以觀，均難認被告丙○○有何施用詐術之情形。
    3.又被告丙○○對中美公司91年6 月份以後之貨款（除已付
      91年6 月份之20萬元貨款部分）即未再清償，此除經被告
      丙○○於本院審理時坦承在卷外，並經證人己○○於本院
      審理時證述綦詳，固堪認屬真實。惟該證人另於本院審理
      時證稱：上開91年6 月份以後之貨款，均係以支票支付，
      且該等支票到期日均係91年10月20日以後之日期，嗣於各
      該到期日屆期後並未獲兌現等語（同前開審判筆錄第22、
      23頁），可見被告丙○○並非自91年6 月間起即未再支付
      中美公司貨款，而應係自91年10月20日以後始陸續未兌現
      貨款，此核與臺北國際商業銀行西盛分行所函覆：被告丙○○（煜宇整染公司）於91年10月間即有退票紀錄，並於
      92年1 月3 日經列為拒絕往來戶等情，其上所載之開始退
      票時期相符，此有上開分行93年11月25日北商銀西盛（09
      3）字 第00298 號函1 份在卷可稽（參見93年度偵字第14
      044 號卷第236 頁）。職是，被告丙○○應係自91年10月
      份起陸續遭退票，迄至92年1 月3 日更遭列為拒絕往來戶
      ，始未支付中美公司之其餘貨款，而被告丙○○對此係辯
      稱：此乃公司營運不善、週轉不靈所致，並非其故意不清
      償貨款，其所辯核與證人己○○上開所證：我們有去被告
      丙○○之工廠瞭解，但員工也沒有領到薪水，當時他們公
      司有傳出財務困難的消息等情大致吻合。衡以企業之經營
      ，盈虧本無一定，遇有經濟不景氣或特殊事故（如資金週
      轉不靈等），常影響企業之經營，此乃眾所周知之事，無
      人能預見將來經營情況，倘能預見將來經營不善，自無人
      願意耗資繼續經營，前亦已述及。查被告丙○○向中美公
      司所購染料，均用於營運，並未用於他途，顯然被告丙○○尚冀求惠強公司或煜宇公司得以改善營運，期能償付中
      美公司之其餘貨款，故乃繼續耗資經營（故其亦始向中美
      公司持續訂貨），嗣被告丙○○固確有無法兌現各該債權
      人票款（包含中美公司之票款在內）之事，然並無證據證
      明被告丙○○於各該訂貨之初即有蓄意不清償債務之主觀
      犯意，則合理之推論，自不能排除被告丙○○嗣未能清償
      債務，確可能係因其後經營不善或資金週轉不靈等情事所
      致，此與常情並無違背，誠難單執被告丙○○嗣後確有無
      法兌現票款之情事，且未能全數清償中美公司所餘貨款，
      即遽認被告丙○○於向中美公司各該訂貨之初，已有意圖
      不法所有之詐欺犯意。
    4.況參諸前揭臺北國際商業銀行西盛分行書函所附之煜宇染
      整公司之客戶歷史資料查詢明細表所載（參見93年度偵字
      第14044 號卷第237 至262 頁），該公司自91年2 月間起
      至92年1 月3 日遭拒絕往來為止，尚有兌現為數甚鉅之票
      款（其內應包含其前所兌現中美公司之票款），顯見被告
      丙○○尚有清償廠商或債權人之相當債務，此與一般詐欺
      犯罪者於訂貨之後即惡意不清償貨款或故意規避之情形有
      別，則被告丙○○是否於向中美公司各該訂貨之初，即有
      意圖自己不法所有之詐欺犯意，益難遽加認定。至被告戊○○部分，依公訴意旨所載，其僅係出名煜宇染整公司之
      名義負責人，實際負責人仍係被告丙○○。換言之，有關
      本件向中美公司購置分散性染料乙事，既大多由被告丙○○負責或指揮，且無證據證明被告戊○○另有詐欺之行為
      ，則被告丙○○既難認定該當詐欺之犯行，已無任何詐欺
      之犯罪事實存在，則掛名負責人之被告戊○○自無另行成
      立詐欺之餘地，其理甚屬灼然。
  (三)公訴意旨(三)之部分：
    1.證人即告訴人佳億公司負責人丁○○於本院審理時證稱：
      「（問：當初與惠強公司交易，是否是你們公司業務員主
      動向惠強公司推銷的？）是的」、「（問：後來談成交易
      時被告張是否出面跟你談論任何交易細節？）沒有，是他
      們廠長」等語（參見本院94年7 月6 日審判筆錄第18頁）
      ，核與其於偵查中所指：「（問：何人叫貨？）是許見富
      （按：即原惠強公司廠長）與本公司員工接洽、叫貨，收
      貨的是惠強染整有限公司員工..... 」等語大致相符（參
      見92年度偵字第16507 號卷第36頁背面）。是依證人丁○○所述，佳億公司是主動向惠強公司推銷塑膠袋，並非惠
      強公司主動向佳億公司訂購塑膠袋，而當初與佳億公司接
      洽者並非係被告丙○○本人，而係時任惠強公司廠長之許
      見富，之後叫貨、收貨者亦均非被告丙○○本人。故被告
      丙○○辯稱：我公司原本塑膠袋的廠商不是佳億公司，公
      司小姐把原廠商換成佳億公司，我原本不清楚，直到91年
      9 月小姐拿帳單給我看時，我才知道等語，即容有相當之
      可能性，尚難遽予否定。是依證人丁○○及被告上開所述
      ，被告固係惠強公司之實際負責人，但有關與佳億公司訂
      貨之事既由廠長許見富處理，被告丙○○並未出面與佳億
      公司接洽訂貨、收貨等相關事宜，則其究否確有施用詐術
      ，且於訂購之初即存有意圖不法所有之詐欺犯意，顯非無
      疑。
    2.其次，依證人丁○○於本院審理時所證：在與惠強公司（
      即廠長許見富）談論交易過程中，許見富並未談到他們公
      司的營業狀況如何，是我們在出貨時，有看到惠強公司的
      設備不錯，機器設備的價值都很高，所以認為惠強公司的
      狀況不錯。有時因我有送貨，我有看到我們的塑膠袋被用
      在惠強公司的貨品上等語（參見前開審判筆錄第17、18頁
      ），可知惠強公司並未向佳億公司佯稱營運狀況良好，惠
      強公司營運狀況良好與否，乃係佳億公司自行研判之結果
      ；且惠強公司向佳億公司訂購塑膠袋，確係用於公司營運
      ，並無蓄意購買佳億公司之塑膠袋後，再以低價轉賣他人
      之「買空賣空」之行詐手段。又惠強公司係交付煜宇染整
      公司之支票2 紙抵付佳億公司91年7 月、8 月之貨款，此
      固為被告丙○○所是認，惟其辯稱：此乃因當時惠強公司
      已無支票可用，且因之前有退票紀錄，無法再請領支票，
      始用煜宇染整公司之支票等語，自係否認有何施用詐術可
      言；而參以惠強公司與煜宇染整公司均設於同址，而於商
      場交易實務上，企業使用2 個公司的名字乃屬正常，業如
      前述，是惠強公司簽發煜宇染整公司之支票，實難遽認即
      屬行詐手法；況依前述煜宇染整公司之交易紀錄，其所簽
      發之支票係迄至91年10月間始有跳票之情形，則於91年7
      、8 月簽發給佳億公司時，亦難認於當時即已預見屆期後
      將會有不獲兌現之情形，尚難執此即逕認被告丙○○確有
      施用詐術。
    3.再者，證人丁○○於本院審理時證稱：惠強公司向佳億公
      司訂貨次數很多，但係按月結帳，合計有91年7 月至10月
      共4 個月，總訂購金額為19萬3,305 元，在91年7 月、8
      月的貨款均有簽發支票，91年7 月的貨款是開91年12月10
      日到期的票，91年8 月的貨款是開92年1 月10日到期的票
      ，另91年9 月、10月的貨款則沒有開票，因每個月的貨款
      我們都是隔月25日去收，這是市場常態，所以91年9 月的
      貨款我們是91年10月25日才去請款等語（同前開審判筆錄
      第16、17頁）。是依該證人所證，可知惠強公司固未清償
      積欠佳億公司之任何貨款，但依其時程而言，惠強公司應
      係自91年10月25日以後始陸續未能給付貨款。惟查，依被
      告丙○○當時營運惠強公司及煜宇公司之狀況而言，亦係
      自91年10月份起陸續遭退票，迄至92年1 月3 日更遭列為
      拒絕往來戶，此時期即與惠強公司開始未能支付佳億公司
      貨款之時期相符，故被告丙○○不單僅係未能支付佳億公
      司貨款，亦同時未能支付中美公司高達數百餘萬元之貨款
      ，業如前述，故如依被告丙○○前述所辯，其未能支付貨
      款，係因公司營運不佳、週轉不靈所致，而在查無證據證
      明惠強公司於訂貨之初即有蓄意不清償債務之主觀犯意之
      情況下，本院認通盤觀之，其所辯尚非悖於常情，自難單
      以被告丙○○（惠強公司）嗣後絲毫未清償積欠佳億公司
      之貨款，即遽認其於各該訂貨之初即有意圖不法所有之詐
      欺犯意。
    4.復依公訴意旨所載，被告戊○○僅係出名煜宇染整公司之
      名義負責人，煜宇公司及惠強公司之實際負責人均係被告
      丙○○，且亦無證據證明被告戊○○另有詐欺之行為，則
      被告丙○○既已未能該當詐欺犯行，已無詐欺之犯罪事實
      存在，則僅掛名負責人之被告戊○○，自亦無另行成立詐
      欺犯行之餘地。
五、綜上所述，被告丙○○、戊○○究否確有詐欺取財或侵占之
    犯行，尚無足夠之證據予以證明，本院認為仍存有合理之懷
    疑，猶未到達確信其為真實之程度，自不能遽認被告2 人確
    有被訴之詐欺取財或侵占犯行。此外，檢察官復未提出其他
    積極證據，資以證明被告2 人確有其所指之犯行，揆諸首揭
    法律規定與說明，既無足夠證據確信公訴意旨此部分之指述
    為真實，不能證明被告2 人此部分犯罪，本院自應為被告2
    人無罪判決之諭知。
六、至被告戊○○經本院合法傳喚，無正當理由不到庭，本院復
    認為本件係屬應諭知被告戊○○無罪之案件，依刑事訴訟法
    第306 條規定，自得不待其到庭陳述，逕行判決，附此敘明
    。
據上論斷，應依刑事訴訟法第301 條第1 項、第306 條，判決如
主文。
本案經檢察官黃仙宜到庭執行職務。
中　　華　　民　　國　　94　　年　　11　　月　　17　　日
                  刑事第十三庭  審判長法  官  戴嘉清
                                      法  官  林晏鵬
                                      法  官  陳信旗
以上判決正本證明與原本無異。
如不服本判決，應於送達後10日內向本院提出上訴狀。
                                      書記官　陳昭綾
中　　華　　民　　國　　94　　年　　11　　月　　21　　日
